臺灣屏東地方法院刑事判決　　　　　　　95年度訴緝字第46號
公　訴　人　臺灣屏東地方法院檢察署檢察官
被　　　告　乙○○
　　　　　　　　　　號
　　　　　　　　　　（現於臺灣屏東看守所羈押中）
選任辯護人　蔡將葳律師
上列被告因違反槍砲彈藥刀械管制條例案件，經檢察官提起公訴
（94年度偵續字第35號、94年度偵字第4749號），本院判決如下
：
    主  文
乙○○共同未經許可，持有其他可發射子彈具有殺傷力之改造槍
枝，處有期徒刑壹年肆月，併科罰金新臺幣肆萬元，罰金如易服
勞役，以新臺幣壹仟元折算壹日。扣案仿BERETTA 廠92FS型改造
半自動手槍壹把（槍枝管制編號0000000000）沒收。
    犯  罪  事  實
一、乙○○於民國93年8 、9 月間，因在臺北縣板橋地區經營賭
    場，而以每日約新臺幣（下同）5,000 元之報酬雇用其國中
    同學甲○○看顧賭場，嗣為處理賭場經營可能遭遇之糾紛，
    乙○○與李正明竟共同基於持有槍枝之犯意聯絡，共謀由乙○○出資，甲○○則負責前往屏東地區購買槍枝後，再攜回
    板橋供看顧賭場使用。謀議既定，即由乙○○不知情之配偶
    丁○○於同年11月19日在乙○○位於屏東縣屏東市○○里○○街212 巷3 弄10號之住處交付6 萬元予甲○○作為購槍之
    款項，並推由甲○○於同年11月22日前某日透過丙○○之仲
    介，以2 萬元之代價，向真實姓名不詳、綽號「葉仔」之成
    年男子購得可發射子彈具有殺傷力之仿BERETTA 廠92FS型改
    造半自動手槍1 把（槍枝管制編號0000000000，下稱系爭手
    槍）而持有之。甲○○取得系爭手槍後，即於同年11月22
    日上午，駕駛車牌號碼WH-0976 號自用小客車自屏東北上，
    欲將系爭手槍攜至板橋繼續為乙○○看顧賭場時，為警於同
    日13時20分許，在國道一號高速公路造橋收費站北上車道攔
    檢查獲，並扣得系爭手槍1 把（甲○○、丙○○所涉犯行分
    別由本院另案審理）。
二、案經內政部警政署刑事警察局移送臺灣屏東地方法院檢察署
    檢察官偵查起訴。
    理  由
壹、程序部分：
一、按「證人、鑑定人依法應具結而未具結者，其證言或鑑定意
    見，不得作為證據」；又「被告以外之人於審判外之言詞或
    書面陳述，除法律有規定者外，不得作為證據」，刑事訴訟
    法第158 條之3 、第159 條第1 項分別定有明文。同法第
    159 條之1 第2 項雖規定，被告以外之人於偵查中向檢察官
    所為之陳述，除顯有不可信之情況者外，得為證據，惟該被
    告以外之人於偵查中向檢察官所為之陳述，性質上仍屬傳聞
    證據（即審判外之陳述），而因檢察官依法有訊問證人及鑑
    定人之權，且均「應命具結」，且檢察官向被告以外之人所
    取得之陳述，原則上均能遵守法律規定，不致違法取供，其
    可信性極高，為兼顧理論與實務，因而規定除顯有不可信之
    情況者外，得為證據（參考刑事訴訟法第159 條之1 立法理
    由）。但被告以外之人於偵查中向檢察官所為之陳述，仍應
    依法具結，始有證據能力（最高法院94年度台上字第1644號
    判決意旨參照）。再刑事訴訟法第158 條之3 規定乃在擔保
    該證言或鑑定意見，係據實陳述或公正誠實之可信性，故未
    依法具結者，依嚴格證明法則，當然無證據能力，不得作為
    認定被告犯罪事實存否之證據。經查：證人即共犯甲○○於
    93年11月23日、93年12月27日、94年1 月5 日、94年6 月28
    日經檢察官訊問時就本件被告之待證事實有重要關係之親身
    知覺、體驗事實所為之陳述，並無刑事訴訟法第186 條第1
    項但書所定不得命具結之情形，自應依同條第1 項前段之規
    定命其具結，使之知悉其有據實陳述之義務，以擔保其證言
    之真實性，該供述證據始具證據能力，惟證人甲○○上開於
    偵查中向檢察官所為之陳述，並未依法具結，依上開說明，
    自不得作為證據。又本件證人甲○○於警詢時之證述，亦為
    審判外之陳述而屬傳聞證據，且經被告之辯護人爭執其證據
    能力，又無其他傳聞法則例外之情形，均不得以之直接作為
    認定被告犯罪事實存否之證據。但參酌現行刑事訴訟法第
    166 之1 第2 項、第3 項第6 款，第166 條之2 之規定及行
    反詰問時，容許以陳述人先前不一致之陳述作為彈劾證據之
    法理，尚非不得以證人先前不一致之陳述（包括上開證人於
    警詢中及檢察官訊問時未命具結之證言）作為彈劾證據，用
    來爭執被告、證人、鑑定人陳述之證明力（最高法院94年度
    台上字第6881號判決意旨參照），合先敘明。
二、次按被告以外之人於審判外之陳述，雖不符同法第159 條之
    1 至之4 之規定，而經當事人於審判程序同意作為證據，法
    院審酌該言詞陳述或書面陳述作成時之情況，認為適當者，
    亦得為證據。又當事人、代理人或辯護人於法院調查證據時
    ，知有第159 條第1 項不得為證據之情形，而未於言詞辯論
    終結前聲明異議者，視為有前項之同意，同法第159 條之5
    亦定有明文。查本案證人丙○○於警詢時之證述，為審判外
    之陳述而屬傳聞證據，公訴人、被告及辯護人於本院準備程
    序及審判程序中對於上開證人之證述暨其他相關具傳聞性質
    之證據資料之證據能力，均表示沒有爭執，且迄於言詞辯論
    終結前亦未聲明異議。本院審酌其陳述及證據資料作成時之
    情況，核無違法取證或其他瑕疵，認為以之作為證據為適當
    ，上開證人於審判外之陳述及相關證據資料，自得做為證據
    。
貳、實體部分：
一、訊據被告乙○○固坦承其於臺北縣板橋地區開設賭場，並要
    國中同學甲○○北上幫伊看賭場，及由其妻在屏東交付6 萬
    元予甲○○作為購買槍枝所用，再由甲○○攜槍至臺北，及
    有使用0000000000號行動電話等事實不諱，惟矢口否認有何
    持有改造手槍之犯行，辯稱：甲○○到台北跟我說他朋友有
    槍，問我是否要買槍，我說要看東西才知道，他說他朋友整
    批製造的槍很漂亮，要我在他回屏東時拿錢給他，我就叫我
    太太在屏東拿6 萬元給他，他說他買好就要從屏東拿槍至台
    北給我，但都沒有拿來云云。經查：
（一）前揭甲○○未經許可，透過丙○○購買系爭手槍之事實，
      業據證人甲○○、丙○○於偵查中結證綦詳（見93年度偵
      字第5888號卷《下稱偵5888號卷》第88頁、第126 、127
      頁），並有經警在甲○○所駕自小客車上查扣之系爭手槍
      1 把扣案足佐。而上述手槍經送鑑定結果，研判係仿
      BERETTA 廠92FS型半自動手槍製造之玩具手槍換裝土造金
      屬槍管而成之改造手槍，機械性能良好，可擊發適用之子
      彈，認具殺傷力，有內政部警政署刑事警察局93年12月28
      日刑鑑字第0930243307號槍彈鑑定書1 份在卷為憑（見偵
      5888號卷第35至38頁），足認甲○○確有未經許可，購買
      可發射子彈具有殺傷力之系爭手槍而持有之事實。
（二）被告於93年8 、9 月間，因在臺北縣板橋地區經營賭場，
      即以每日約5,000 元之報酬雇用甲○○看顧賭場等情，亦
      據證人甲○○於偵查中結證明確（見偵5888號卷第88頁）
      ；其於本院審理時並證稱：93年間我有用0000000000號行
      動電話，之前我有去乙○○那裡顧賭場，1 日3 、5,000
      元，有看才有，還會看賭場業績而定等語（見本院卷第88
      、89、95頁）；而參以高雄市政府警察局三民第二分局對
      甲○○使用之0000000000號行動電話實施通訊監察之結果
      ，該電話於93年10月20日18時21分許，接獲被告所使用之
      0000000000號行動電話之通訊內容略為：「（你那是怎樣
      啦）不太順啦！晚上要上去，不理他了啦！（阿…你那個
      都沒有嗎？）要慢啦，要慢啦！…那我再向他們調啦！沒
      有關係啦！（那臺北這個哩…）（你如果自認為有能力調
      ，那你就上來，先調一仟或二仟回來！）（因為現在每天
      都在賭）正常在運作就對了啦！（店也幫你弄好了，弄得
      好舒適…自己也不看怎樣處理，又傳了4 、50萬要讓你作
      ！）好好，明天就可以看到我了」，有上開通訊監察譯文
      1 紙在卷可參（見偵5888號卷第170 頁）；嗣經檢察官於
      本院審理中將上開通訊監察譯文提示予證人甲○○辨識，
      證人甲○○亦稱被告有這麼說，他那時也有賭博，我要去
      那裡賺錢等語（見本院卷第89頁背面），可知甲○○自93
      年8 、9 月間即受雇於被告負責看顧被告所經營之賭場，
      且被告於93年10月間賭場經營順利，並已準備好場所及資
      金，待甲○○回臺北後即可提供予甲○○運用，由此顯見
      甲○○與被告關係密切，且就被告所開設賭場之經營確有
      相當程度之參與。
（三）又被告將6 萬元轉由其妻丁○○在屏東交付予甲○○作為
      購買槍枝之款項等情，則經被告於本院坦認不諱，並有被
      告於93年11月18日21時45分以0000000000號行動電話撥打
      甲○○所使用之0000000000號行動電話，要求甲○○於翌
      日到伊家中，向伊妻拿6 萬元、甲○○於同年11月19日19
      時18分以0000000000號行動電話撥打被告屏東住處之00-
      0000000號電話，表示當日稍晚再前往該址，及甲○○於
      同日20時29分許撥打被告所使用之0000000000號行動電話
      ，告知被告「我已經拿到了！」等通訊監察譯文共3 紙在
      卷可稽（見偵5888號卷第167 至169 頁），被告亦坦承上
      開譯文內容確係伊向甲○○說要買槍之事無訛，堪認被告
      不僅知悉甲○○前往屏東購買系爭手槍之情，且係由其透
      過其妻在屏東提供資金予甲○○購買之。
（四）至被告雖以係甲○○向伊兜售槍枝云云置辯，惟甲○○購
      買系爭手槍之目的業據其於偵查中結證稱：我帶槍上臺北
      板橋是要替乙○○看賭場，乙○○的賭場在板橋長安街附
      近，以前是開茶葉行…，（問；照你這樣講你買槍的目的
      就是要幫乙○○看賭場？）是（多次重覆回答）等語明確
      （見偵5888號卷第88頁）；其復於本院審理時結證稱：（
      問：93年11月22日當天為何要北上？）我要去臺北板橋乙○○那裡顧賭場等語，再經檢察官2 次詢問證人甲○○攜
      帶槍枝北上之目的，證人甲○○仍證稱「顧（乙○○的）
      賭場」等語不移（見本院卷第88頁反面、第89、90頁）；
      此與證人丙○○於偵查中結證稱：我知道甲○○要北上看
      場子等語（偵第5888號卷第127 頁）互核相符；且被告於
      偵查中亦供稱：（問：甲○○說他帶槍北上是要幫你看賭
      場？）「是，我當時在板橋開賭場，我有叫他北上幫我看
      賭場，但我沒有叫他帶槍上去」等語，被告斯時亦肯認甲○○攜槍北上之目的係為其看顧賭場，僅以其並未唆使甲○○攜槍云云置辯，可見甲○○購買系爭手槍之目的確係
      為看顧乙○○所經營之賭場使用無訛。被告嗣於本院審理
      中雖改稱伊係向甲○○購買槍枝云云，惟此不僅與其於偵
      查中之供述矛盾，亦與上開證人之證述不符，顯係卸責之
      詞，尚無足採。
（五）又證人甲○○雖於94年4 月21日偵訊時證稱系爭手槍係伊
      自己要的，不是要替被告買的，復於同年6 月28日證稱被
      告不知道伊此次有帶槍去云云（見偵5888號卷第88、112
      頁），嗣於本院審理中則稱其向被告之妻拿取之6 萬元係
      幫被告簽賭六合彩所用，被告並未託其買槍云云。惟系爭
      手槍係由被告出資6 萬元購買，被告亦知悉甲○○欲攜槍
      北上一情，業經論述如前，且證人甲○○自93年11月22日
      為警查獲後，迄94年3 月12日警詢時，迭經多次警詢、偵
      訊及本院訊問，均證稱系爭手槍係為其友人所購買，或直
      接稱係為乙○○購買等語不移，嗣於94年3 月15日經檢察
      官聲請、由本院裁定准予具保停止羈押後，始翻異前詞，
      改稱系爭手槍係伊自己要的云云，顯見證人甲○○此部分
      證述，無非嗣後迴護被告之詞，尚不足為被告有利之認定
      。
（六）綜上所述，被告原即僱用甲○○看顧其所經營之賭場，嗣
      共謀由其出資，而由甲○○至屏東購買槍枝以供看顧其賭
      場使用，則甲○○購得系爭手槍而持有之行為顯係在被告
      與甲○○之共同犯意聯絡中，被告確有與甲○○共同持有
      系爭手槍之意。是被告共同持有具殺傷力之槍枝之犯行，
      事證明確，堪以認定。
二、法律之比較適用：
（一）按行為後法律有變更者，適用行為時之法律。但行為後之
      法律有利於行為人者，適用最有利於行為人之法律，刑法
      第2 條第1 項定有明文；且犯罪在刑法施行前，比較裁判
      前之法律孰為有利於行為人時，應就罪刑有關之一切情形
      ，比較其全部之結果，而為整個之適用，不能割裂而分別
      適用有利益之條文（最高法院27年上字第2615號判例意旨
      參照）。本件被告行為後，槍砲彈藥刀械管制條例已於94
      年1 月26日修正公布，自同年月28日生效；又刑法亦於94
      年1 月7 日修正公布，自95年7 月1 日修正施行，是就本
      件被告之論罪科刑應適用法律爰詳述如下：
（１）原槍砲彈藥刀械管制條例第11條於被告行為後業經刪除，
      並與原條例第8 條、第10條、第11條合併修正為第8 條，
      茲比較原條例第11條第4 項及修正後該條例第8 條第4 項
      規定之法定本刑，已從「1 年以上7 年以下有期徒刑，併
      科新臺幣7 百萬元以下罰金」，提高為「3 年以上10 年
      以下有期徒刑，併科新臺幣7 百萬元以下罰金」，經比較
      修正前、後之法定刑，顯以修正前規定較有利於被告。
（２）修正前刑法第28條原規定：「2 人以上共同實施犯罪之行
      為者，皆為正犯」，業經修正為「2 人以上共同實行犯罪
      之行為者，皆為正犯」，依其立法意旨，僅在排除陰謀或
      預備階段之共同正犯，本件被告以自己共同犯罪之意思，
      事先與甲○○同謀，並已由甲○○實行犯罪之行為，依修
      正前、後之刑法第28條規定均構成共同正犯，修正後之刑
      法第28條並無較有利於被告之情形。
（３）被告行為後，刑法第33條第5 款亦經修正為：「罰金：新
      臺幣1 千元以上，以百元計算之。」，與修正前刑法第33
      條第5 款規定「罰金：1 元以上。」不同，比較新舊法結
      果，新法之罰金刑下限業已提高，此部分修正後之刑法亦
      無較有利於被告之情形。
（４）經綜合上述全部罪刑比較結果，應認被告2 人行為後之法
      律均無較有利之情形，故本件應依刑法第2 條第1 項前段
      規定，適用被告行為時即94年1 月26日修正前之槍砲彈藥
      刀械管制條例及95年7 月1 日修正前之刑法法律規定論處
      。
三、按所謂持有，並非必需親自持有，如以共同犯罪之意思，事
    先有犯意之合致，而由其中一部分人實施犯罪行為，即有共
    同犯罪之存在（最高法院79年度台非字第264 號判決意旨參
    照）。是核被告乙○○所為，係犯修正前槍砲彈藥刀械管制
    條例第11條第4 項之未經許可持有可發射子彈具有殺傷力之
    槍枝罪。被告以自己共同犯罪之意思，出資購買改造手槍，
    與甲○○就持有改造手槍有犯意聯絡，並推由甲○○購買手
    槍而持有之，為共同正犯。爰審酌被告之素行，任意持有改
    造手槍對社會秩序及治安所生之潛在危害甚大，其犯罪之動
    機、方法、生活狀況、所生危害，及犯後態度等一切情狀，
    量處如主文所示之刑，並就罰金刑部分諭知易服勞役之折算
    標準（被告行為後，刑法關係罰金易服勞役之折算標準亦於
    95 年7月1 日修正施行，被告行為時即修正前有關罰金易服
    勞役之折算標準，刑法第42條第2 項前段原規定：「易服勞
    役以1 元以上3 元以下折算1 日。」，且據修正前罰金罰鍰
    提高標準條例第2 條前段規定，就其原定數額提高為100 倍
    折算1 日，則修正前之易服勞役折算標準，應以銀元100 、
    200 、300 元折算1 日，即新臺幣300 、600 、900 元折算
    1 日。惟修正後之刑法第42條第3 項前段規定：「易服勞役
    以新臺幣1 仟元、2 仟元或3 仟元折算1 日。」，經比較修
    正前、後之折算標準，應以修正後之規定，較有利於被告，
    是本件罰金刑部分諭知易服勞役之折算標準，應依刑法第2
    條第1 項後段規定，適用修正後刑法第42條第3 項前段規定
    為之）。至扣案具有殺傷力之系爭手槍1 把，係屬違禁物，
    應依刑法第38條第1 項第1 款之規定宣告沒收。
據上論斷，應依刑事訴訟法第299 條第1 項前段，修正前槍砲彈
藥刀械管制條例第11條第4 項，刑法第11條前段、第2 條第1 項
前段、後段、第38條第1 項第1 款、第42條第3 項前段、修正前
刑法第28條，判決如主文。
本案經檢察官陳川傑到庭執行職務。
中　　華　　民　　國　　96　　年　　1 　　月　　29　　日
                  刑事第五庭  審判長 法  官  石家禎
                                     法  官  陳秀慧
                                     法  官  李宜娟
以上正本證明與原本無異。
如不服本判決應於收受本判決送達後10日內向本院提出上訴書狀
，其未敘述上訴理由者，並得於提起上訴後10日內向本院補提理
由書狀（均須按他造當事人之人數附繕本）「切勿逕送上級法院
」
中　　華　　民　　國　　96　　年　　1 　　月　　29　　日
                                     書記官   孫秀桃
附錄本案論罪法條：
修正前槍砲彈藥刀械管制條例第11條：
未經許可，製造、販賣或運輸第4 條第1 項第1 款所稱其他可發
射金屬或子彈具有殺傷力之各式槍砲者，處5 年以上有期徒刑，
併科新臺幣1 千萬元以下罰金。
未經許可，轉讓、出租或出借前項所列槍砲者，處3 年以上10年
以下有期徒刑，併科新臺幣7 百萬元以下罰金。
意圖供自己或他人犯罪之用，而犯前2 項之罪者，處無期徒刑或
7 年以上有期徒刑，併科新臺幣1 千萬元以下罰金。
未經許可，持有、寄藏或意圖販賣而陳列第1 項所列槍砲者，處
1 年以上7 年以下有期徒刑，併科新臺幣7 百萬元以下罰金。第
1 項至第3 項之未遂犯罰之。
